臺灣高等法院高雄分院刑事判決　　　　　　　　 九十二年度上訴字第二一九九號
　　上　訴　人
　　即　被　告　乙○○
右列上訴人因違反毒品危害防制條例案件，不服台灣高雄地方法院九十二年度訴字第
二○一六號中華民國九十二年十月十五日第一審判決（起訴案號：台灣高雄地方法院
九十二年度毒偵字第三七一號；移
四五一一號），提起上訴（併辦案號：同署九十二年度毒偵字第六九三五號），本院
判決如左：
    主  文
原判決撤銷。
乙○○連續施用第一級毒品，處有期徒刑拾月，扣案第一級毒品海洛因貳拾貳包（淨
重拾壹點壹陸甲克、包裝重伍點陸肆甲克）及殘留第一級毒品海洛因之吸管壹支，均
沒收銷燬，扣案白粉拾貳包沒收；又連續施用第二級毒品，處有期徒刑肆月，扣案上
開白粉拾貳包沒收；應執行有期徒刑壹年，扣案第一級毒品海洛因貳拾貳包（淨重拾
壹點壹陸甲克、包裝重伍點陸肆甲克）及殘留第一級毒品海洛因之吸管壹支，均沒收
銷燬，扣案白粉拾貳包沒收。
    事  實
一、乙○○前因施用毒品案件，經台灣高雄地方法院裁定送觀察、勒戒後，認無繼續
    施用毒品之傾向，由臺灣高雄地方法院檢察署檢察官於民國（下同）九十一年八
    月二十七日，以九十一年度毒偵字第三三九０號為不起訴處分確定。猶不知戒絕
    毒癮，竟分別基於施用第一級毒品海洛因、第二級毒品安非他命之概括犯意，連
    續於：（一）九十一年十一月二十二日上午五時三十分許各回溯二十四小時內之
    某時，在高雄縣市地區不詳地點，分別施用第一級毒品海洛因及第二級毒品安非
    他命各一次，嗣於同日上午五時三十分許，在高雄市○○區○○路與綠川街口為
    警查獲，並扣得第一級毒品海洛因二十二包（淨重十一點一六甲克、包裝重五點
    六四甲克）及其所有供施用毒品時摻入使用之白粉十二包；（二）九十一年十二
    月十四日上午二時三十分許各回溯二十四小時內之某時，在高雄縣市地區不詳地
    點，分別施用第一級毒品海洛因及第二級毒品安非他命各一次，嗣於同日上午二
    時三十分許，在高雄市小港區○○○路一０號前為警查獲，並扣得殘留第一級毒
    品海洛因之吸管一支；（三）於九十二年一月二十五日十七時許各回溯二十四小
    時某時，在不詳處所，分別施用第一級毒品海洛因及第二級毒品安非他命各一次
    ，而於九十二年一月二十五日十七時，在高雄縣鳳山市○○街三二號前馬路被警
    攔檢查獲；（四）自九十二年四月二十二日起至同年月二十九日止，在高雄縣鳳
    山市○○路一三巷一一號住處等地，施用第一級毒品海洛因多次，嗣於同年月二
    十九日下午四時許，在上址為警查獲；（五）自九十二年五月間某日起至同年六
    月一日止，在高雄縣鳳山市火車站甲廁內等地，分別施用第一級毒品海洛因及第
    二級毒品安非他命多次，嗣於同年六月一日下午二時許，在高雄縣大寮鄉○○○
    路新動力汽車保養廠為警緝獲，並經台灣高雄地方法院以九十二年度毒聲字第一
    一四九號裁定送觀察、勒戒後，認有繼續施用毒品之傾向。
二、案經高雄市政府警察局鼓山分局報告及高雄市政府警察局、高雄市政府警察局新
    興分局移送臺灣高雄地方法院檢察署檢察官偵查起訴暨移送併案審理。
    理  由
一、右揭犯罪事實，業據上訴人即被告乙○○（下稱被告）於本院審理中坦承不諱，
    且被告於九十一年十一月二十二日、同年十二月十四日、九十二年一月二十五日
    、同年六月一日為警查獲後所採集之尿液經送檢驗結果，均呈嗎啡及甲基安非他
    命陽性反應，有高雄市立凱旋醫院九十一年十二月二十三日高市凱醫檢字第００
    七七０號、同年月二十五日高市凱醫檢字第００七七八號、同年二月二十四日高
    市凱醫檢字第○○八五八號煙毒尿液檢驗成績書、高雄縣政府衛生局九十二年六
    月十日九二煙檢字第一０二八號煙毒尿液檢驗成績書各一份附卷可稽；另被告於
    九十二年四月二十九日為警查獲後所採集之尿液經送驗結果，呈嗎啡陽性反應，
    亦有屏東縣衛生局九十二年五月十二日屏縣衛檢六字第九二０一八八號煙毒及麻
    醉藥品類委託檢驗結果通知書一份在卷足參。又，九十一年十一月二十二日扣案
    之白粉二十二包經送驗結果，均含第一級毒品海洛因成分，淨重十一點一六甲克
    、包裝重五點六四甲克，有法務部調查局九十二年四月十六日調科壹字第二二０
    ０一四八八九號鑑定通知書一份在卷可佐。另扣案之吸管一支經送驗結果，呈海
    洛因陽性反應，亦有高雄醫學大學附設中和紀念醫院九十二年八月二十六日報告
    編號：九二０八─二０七號檢驗報告一份存卷足憑。此外，復有被告所有供施用
    毒品時摻入使用之白粉十二包扣案可證。被告前揭自白與事實相符，自可採為被
    告有罪之證據，被告確有右揭連續施用第一級毒品海洛因及第二級毒品安非他命
    多次之事實。又被告前因施用毒品案件，經台灣高雄地方法院裁定送觀察、勒戒
    後，認無繼續施用毒品之傾向，由臺灣高雄地方法院檢察署檢察官於九十一年八
    月二十七日，以九十一年度毒偵字第三三九０號為不起訴處分確定，有上開不起
    訴處分書及臺灣高等法院被告全國前案紀錄表各一份在卷可憑，其於五年內再犯
    毒品危害防制條例第十條第一項、第二項之罪，經送觀察、勒戒後，認有繼續施
    用毒品傾向，亦有台灣高雄地方法院九十二年度毒聲字第一一四九號觀察、勒戒
    裁定書及臺灣高雄看守所附設勒戒處所九十二年六月十七日高所坤戒勒字第一四
    一五號函所附有繼續施用毒品傾向證明書各一份附卷足參。本案事證明確，被告
    之犯行堪以認定。
二、按海洛因、安非他命係毒品危害防制條例第二條第二項所稱之第一、二級毒品，
    不得持有、施用。次按犯毒品危害防制條例第十條之罪者，經觀察、勒戒後，認
    無繼續施用毒品之傾向，應由檢察官為不起訴處分。依此為不起訴處分後，五年
    內再犯第十條之罪，經觀察、勒戒後，認有繼續施用毒品之傾向者，則不適用前
    開不起訴處分之規定，而應依一般刑事訴訟程序予以起訴論罪科刑，此觀諸毒品
    危害防制條例第二十條第二項、第三項之規定自明。被告乙○○前既因施用毒品
    案件，經觀察、勒戒後，認無繼續施用毒品之傾向，由檢察官為不起訴處分在案
    ，其於五年內再犯本件施用毒品案件，經觀察、勒戒後，認有繼續施用毒品之傾
    向，依前所述即應予論罪科刑。核被告所為，係犯毒品危害防制條例第十條第一
    項之施用第一級毒品罪及同條第二項之施用第二級毒品罪。其施用第一級毒品、
    第二級毒品前後，持有海洛因、安非他命之低度行為，應為施用之高度行為所吸
    收，不另論罪。又被告先後多次施用第一級、第二級毒品之犯行，均時間緊接，
    犯罪構成要件亦均相同，顯各係基於概括犯意反覆為之，均應依連續犯之規定論
    以一罪，並依法加重其刑。被告所犯上述二罪，犯意各別，構成要件不同，應予
    分論併罰。甲訴人雖未就被告自九十二年四月二十二日起至同年月二十九日止，
    連續施用第一級毒品海洛因多次；及於九十二年一月二十五日十七時回溯二十四
    小時內某時、自九十二年五月間某日起至同年六月一日起，連續施用第一級毒品
    海洛因及第二級毒品安非他命多次等犯罪事實提起甲訴，然此部分之犯罪事實與
    前揭起訴經論罪科刑之施用第一、二級毒品罪間，分別有連續犯之裁判上一罪關
    係，已如前述，為起訴效力所及，本院自應併予審理。又毒品危害防制條例雖於
    九十二年七月九日修正甲布，九十三年一月九日施行，但被告所犯上開罪名之罪
    刑並未修正，自無比較新舊法之問題。
三、原審論處被告罪刑，固非無見；惟查，原審未及就被告九十二年一月二十五日十
    七時許回溯二十四小時內，分別施用第一級毒品海洛因及第二級毒品安非他命各
    一次之行為，予以併案審理，尚有未洽，被告上訴意旨以原審量刑過重而指摘原
    判決不當，雖無理由，但原判決既有上開可議之處，仍無可維持，應將原判決撤
    銷改判，爰審酌被告前因施用毒品案件，經觀察、勒戒後，由檢察官為不起訴處
    分確定，仍未戒絕毒品，再犯本件施用毒品犯行，其施用期間，並先後為警查獲
    五次，顯見其無悔改之意，意志不堅，有失政府制定毒品危害防制條例之立法美
    意，本不宜寬貸，惟念其施用毒品乃自戕一己之身體健康，尚未害及他人，犯後
    亦坦承犯行，態度良好等一切情狀，分別量處如主文所示之刑，並定其應執行刑
    。扣案之第一級毒品海洛因二十二包（淨重十一點一六甲克、包裝重五點六四甲
    克）及殘留第一級毒品海洛因之吸管一支，已難與第一級毒品海洛因析離，均屬
    查獲之毒品，爰依毒品危害防制條例第十八條第一項前段規定，均宣告沒收銷燬
    。另扣案之白粉十二包，經送驗結果固呈甲基安非他命陰性反應，有高雄醫學大
    學附設中和紀念醫院九十二年八月二十六日報告編號九二０八─一八三號檢驗報
    告一份在卷可查，惟係被告所有供施用毒品時摻入使用之物，業據被告供述在卷
    ，爰依刑法第三十八條第一項第二款規定，併予宣告沒收。
據上論斷，應依刑事訴訟法第三百六十九條第一項前段、第三百六十四條、第二百九
十九條第一項前段，毒品危害防制條例第十條第一項、第二項、第十八條第一項前段
，刑法第十一條、第五十六條、第五十一條第五款、第九款、第三十八條第一項第二
款，判決如主文。
本案經檢察官彭南雄到庭執行職務。
中    華    民    國      九十三      年      六      月     十七   日
                              臺灣高等法院高雄分院刑事第五庭
                                  審判長法官  曾永宗
                                        法官  陳明富
                                        法官  邱永貴
右正本證明與原本無異。
施用第一級毒品部分如不服本判決應於收受本判決後十日內向本院提出上訴書狀，其
未述上訴理由者，並得於提起上訴後十日內向本院補提理由書狀（均須按他造當事
人之人數附繕本)「切勿逕送上級法院」。
 施用第二級毒品部分不得上訴。
                                      書記官  梁雅華
中    華    民    國      九十三      年      六      月     十七   日
附錄法條：
毒品危害防制條例第十條
施用第一級毒品者，處六月以上五年以下有期徒刑。
施用第二級毒品者，處三年以下有期徒刑。
